臺灣桃園地方法院民事判決
111年度簡上附民移簡字第4號
原      告  蔡錦川  
            蔡陳金花
共      同
訴訟代理人  劉大正律師
被      告  江宗椿  
上列當事人間請求損害賠償事件，原告提起刑事附帶民事訴訟（
110年度交簡上附民字第10號），經本院刑事庭移送前來，本院
於中華民國111年8月18日言詞辯論終結，判決如下：
    主  文
一、被告應給付原告蔡錦川新臺幣陸拾玖萬捌仟肆佰陸拾壹元，
    及自民國一一〇年三月六日起至清償日止，按週年利率百分
    之五計算之利息。
二、被告應給付原告蔡陳金花新臺幣貳萬壹仟壹佰捌拾元，及自
    民國一一〇年三月六日起至清償日止，按週年利率百分之五
    計算之利息。
三、原告其餘之訴駁回。
四、訴訟費用由被告負擔百分之二十五，餘由原告負擔。
五、本判決第一項於原告蔡錦川以新臺幣貳拾參萬參仟元為被告
    供擔保後，得假執行；如被告以新臺幣陸拾玖萬捌仟肆佰陸
    拾壹元為原告蔡錦川供擔保，得免為假執行。
六、本判決第二項於原告蔡陳金花以新臺幣柒仟壹佰元為被告供
    擔保後，得假執行；如被告以新臺幣貳萬壹仟壹佰捌拾元為
    原告蔡陳金花供擔保，得免為假執行。
七、原告其餘假執行之聲請駁回。 
    事實及理由
壹、程序事項：
    按訴狀送達後，原告不得將原訴變更或追加他訴，但擴張或
    減縮應受判決事項之聲明者，不在此限，民事訴訟法第255
    條第1 項第3 款定有明文。本件原告蔡錦川起訴時原訴之聲
    明㈠為：「被告應分別給付原告蔡錦川新臺幣（下同）2,697
    ,111元、原告蔡陳金花201,180元，及均自起訴狀繕本送達
    翌日起至清償日止，按週年利率5％計算之利息」（見本院11
    0 年度交簡上附民字第10號卷〈下稱附民卷〉第5頁）。嗣於
    本院民國111年8月18日言詞辯論期日當庭變更原訴之聲明㈠
    為：「被告應給付原告蔡錦川2,675,461元、原告蔡陳金花2
    01,180元，及自起訴狀繕本送達翌日起至清償日止，按週年
    利率5 ％計算之利息。」（見本院卷第145頁），經核原告上
    開所為訴之變更，係屬減縮應受判決事項之聲明，與前開規
    定相符，應予准許。 
貳、實體事項：
一、原告主張：被告於108年3月12日上午10時15分許，騎乘車牌
    號碼000-000號普通重型機車（下稱上開被告機車），沿桃
    園市桃園區寶山街往大有路方向行進，途經寶山街與大業路
    交岔口時，本應注意其行進應遵守燈光號誌之指揮，且圓形
    紅燈表示禁止通行，不得超越停止線或進入路口，而依當時
    天候晴、日間自然光線、柏油路面乾燥、無缺陷、無障礙物
    、視距良好等情，並無不能注意之情形，竟疏未注意貿然闖
    越紅燈，適有原告蔡錦川騎乘車牌號碼000-000號普通重型
    機車（下稱上開原告機車）附載原告蔡陳金花，沿大業路1
    段往民光東路方向亦行經該交岔路口，兩車因閃避不及發生
    碰撞（下稱系爭事故），致原告蔡錦川倒地受有右側第二至
    第八肋骨多發性骨折併血胸、右側鎖骨骨折及頭部外傷、肢
    體多處擦傷等傷害；原告蔡陳金花則受有頭部外傷、右前胸
    挫傷、右肘擦傷、右手挫傷及右髖部擦傷等傷害。而被告因
    上開過失行為，業經本院刑事庭以109 年度交簡上字第348 
    號判決判處罪刑確定（下稱上開刑事案件）；原告蔡錦川因
    系爭事故受有醫療費548,261 元、看護費127,200元及精神
    慰撫金200萬元等損害，原告蔡陳金花受有醫療費1,180元及
    精神慰撫金20萬元等損害。為此，爰依侵權行為之法律關係
    ，提起本件訴訟。並聲明：㈠被告應分別給付原告蔡錦川2,6
    75,461元、原告蔡陳金花201,180元，及均自起訴狀繕本送
    達翌日起至清償日止，按週年利率5％計算之利息。㈡訴訟費
    用由被告負擔。㈢願供擔保，請准宣告假執行。
二、被告則以：原告已領取強制險保險理賠金，被告沒有錢，原
    告嫌太少；其不爭執上開刑事案件認定之事實，而原告主張
    所受損害除醫療費用外，其均有爭執等語置辯。並聲明：㈠
    原告之訴駁回。㈡訴訟費用由原告負擔。
三、經查，被告於上開時、地騎乘上開被告機車，本應注意汽機
    車行駛時，至行車管制號誌正常運作之交岔路口，應遵守燈
    光號誌，且行進方向如顯示紅燈表示禁止通行，不得超越停
    止線或進入路口，以避免危險或交通事故之發生，而依當時
    天候晴、日間自然光線、柏油路面乾燥、無缺陷、無障礙物
    、視距良好等情，並無不能注意之情形，竟貿然闖越紅燈，
    適原告蔡錦川亦騎乘上開原告機車搭載原告蔡陳金花行駛至
    該路口，見狀閃避不及，兩車發生碰撞，致原告2人人車倒
    地分別受有上開傷害。而被告所涉過失傷害犯行，業經臺灣
    桃園地方檢察署檢察官提起公訴，並由本院以109年度交簡
    上字第348號刑事判決判處罪刑確定等事實，業經本院依職
    權調取上開刑事案件卷宗核閱無訛，且為被告所無異詞（見
    本院卷第26至27頁）。至被告雖另辯稱其係遭原告之機車碰
    撞云云；然系爭事故發生時，原告行進方向之號誌為綠燈，
    被告之行進方向號誌則為紅燈，則原告於信賴交通號誌及其
    他用路人之情況下，並無法預見被告之違規行為，自不能課
    原告對此不可知之被告違規行為有何預防之義務；況被告亦
    承認其有闖紅燈之行為，上開刑事案件亦據此事實而以前述
    刑事判決判處被告罪刑在案，綜上足認系爭事故發生之原因
    ，僅為被告闖紅燈之違規行為甚明，原告並無過失可言。是
    原告上開主張之事實，堪信為真實。
四、按因故意或過失，不法侵害他人之權利者，負損害賠償責任
    ；汽車、機車或其他非依軌道行駛之動力車輛，在使用中加
    損害於他人者，駕駛人應賠償因此所生之損害；不法侵害他
    人之身體或健康者，對於被害人因此喪失或減少勞動能力或
    增加生活上之需要時，應負損害賠償責任；不法侵害他人之
    身體、健康、名譽、自由、信用、隱私、貞操，或不法侵害
    其他人格法益而情節重大者，被害人雖非財產上之損害，亦
    得請求賠償相當之金額，民法第184條第1項前段、第191條
    之2前段、第193條第1項、第195條第1項前段分別定有明文
    。本件被告因上開騎乘機車之過失行為，致原告受有前述傷
    害，業經認定如前，揆諸前揭法條規定，自得請求被告賠償
    其損害。茲將原告得請求賠償之金額，分述如下：　　　
  1.醫療費用部分：
    原告主張因本件車禍分別受有上開傷害，原告蔡錦川共支出
    醫療費用548,261元、原告蔡陳金花支出醫療費1,180元等情
    ，業據其提出醫療費用收據在卷可稽（見附民卷第9 至25頁
    ），被告就原告上開醫療費用之請求並不爭執（見本院卷第
    27、28頁），則原告此部分請求，即屬有據。 
  2.看護費用部分：
    原告蔡錦川主張因系爭事故所受上開傷害，於108 年3 月12
    日至108 年3 月27日手術住院期間需專人看護16天，合計支
    出看護費19,200元；另出院後108年3月28日至同年6月28日3
    個月期間支出看護費用108,000元等情，固提出看護費用證
    明書2紙在卷為證（見本院卷第41、43頁）。惟依敏盛醫院1
    08年3月27日診斷證明書之醫師囑言所載「病患於民國108年
    3月12日至急診求治並住院治療，於民國108年3月20日接受
    胸腔鏡手術及右側肋骨開放性復位及鎖骨開放性復位手術治
    療，於108年3月27日出院，宜休養3個月及專人照護1個月及
    門診追蹤」等語（見本院卷第141頁），則原告需專人照護
    之期間，應為住院期間即108年3月12日至108 年3 月27日共
    16 日及出院後需專人照護之1 個月即30 日，合計46日需專
    人看護。又原告請求以每日看護費用1,200 元計算，未逾一
    般看護行情，尚屬合理。則原告得請求之看護費用為5萬5,2
    00 元（計算式：1,200 元×46日＝55,200 元），逾此範圍之
    請求，應屬無據。 
  3.精神慰撫金部分：
    按慰撫金之賠償須以人格權遭遇侵害，使精神上受有痛苦為
    必要，又不法侵害他人之人格權，被害人受有非財產上損害
    ，請求加害人賠償相當金額之慰撫金時，法院對於慰撫金之
    量定，應斟酌實際加害情形、所造成之影響、被害人痛苦之
    程度、兩造之身分地位經濟情形及其他各種狀況，以核定相
    當之數額（最高法院47年台上字第1221號判例、51年台上字
    第223 號判例意旨參照）。本件原告主張其因系爭事故分別
    受有上開傷害，並因此受有精神上痛苦，請求精神慰撫金，
    依法有據。而原告蔡錦川為初中肄業，從事裝潢工作，原告
    蔡陳金花國小肄業，職業為家管，被告則為初中畢業、無業
    （見本院卷第35頁），是本院審酌原告所分別受之上開傷害
    ，暨被告之過失情節、雙方教育程度、身分、社會地位、經
    濟狀況等一切情狀（關於兩造之稅務電子閘門財產所得資料
    ，見本院個資卷第7至27頁），認原告蔡錦川得請求被告賠
    償之精神慰撫金數額以20萬元為適當，原告蔡陳金花請求被
    告賠償之精神慰撫金數額則以2萬元為適當，逾此範圍之請
    求，則均屬無據，不應准許。
  4.承上，原告蔡錦川因系爭事故所得請求賠害賠償之數額，為
    醫療費54萬8,261元、看護費55,200元及精神慰撫金20萬元
    ，共計803,461；原告蔡陳金花因系爭事故所得請求賠害賠
    償之數額，則為醫療費用1,180元及慰撫金2萬元，合計21,1
    80元。
五、再按保險人依強制汽車責任保險法規定所為之保險給付，視
    為被保險人損害賠償金額之一部分，被保險人受賠償請求時
    ，得扣除之，強制汽車責任保險法第32條定有明文。經查，
    原告蔡錦川因系爭事故業已受領強制汽車責任險之保險金10
    萬5,000元，原告蔡陳金花則未受領強制汽車責任險之保險
    金給付等情，有原告蔡錦川郵政存簿儲金簿明細可參（見本
    院卷第37頁），且為兩造所不爭執（見本院卷第33至34頁）
    。揆諸前揭規定，原告蔡錦川得請求之金額，應扣除其已領
    取強制責任保險之保險金部分，是原告蔡錦川所得請求被告
    給付之金額應為698,461元（計算式：803,461－105,000元＝6
    98,461 元)；原告蔡陳金花並無強制責任保險之保險金需扣
    除，則原告蔡陳金花所得請求被告給付之金額仍為21,180元
    。
六、另按給付無確定期限者，債務人於債權人得請求給付時，經
    其催告而未為給付，自受催告時起，負遲延責任。遲延之債
    務，以支付金錢為標的者，債權人得請求依法定利率計算之
    遲延利息。但約定利率較高者，仍從其約定利率；應付利息
    之債務，其利率未經約定，亦無法律可據者，週年利率為百
    分之五，民法第229 條第2 項前段、第233 條第1 項及第20
    3 條分別定有明文。經查，原告得請求被告負損害賠償責任
    ，業經認定如前；而原告對被告之侵權行為損害賠償債權，
    核屬無確定期限之給付，自應經原告之催告而未為給付，被
    告始負遲延責任。準此，本件起訴狀係於110年3 月5 日送
    達予被告（見附民卷第31-1頁），故原告請求被告給付自起
    訴狀繕本送達翌日即110年3月6 日起至清償日止，按週年利
    率5 ％計算之利息，為有理由，應予准許。
七、綜上所述，原告依侵權行為之法律關係，請求被告給付原告
    蔡錦川698,461元，給付原告蔡陳金花21,180元，及均自110
     年3 月6 日起至清償日止，按週年利率5％計算之利息，為
    有理由，應予准許；逾此範圍之請求，則無理由，應予駁回
    。
八、關於原告勝訴部分，原告陳明願供擔保請准宣告假執行，核
    無不合，爰酌定相當之擔保金額予以准許，並依職權宣告預
    供擔保得免為假執行。至原告敗訴部分，其假執行之聲請即
    失所附麗，應併予駁回。
九、本件事證已臻明確，兩造其餘攻擊或防禦方法及所提之證據
    ，經本院斟酌後，認均不足以影響判決之結果，自無逐一詳
    予論駁之必要，併此敘明。
十、訴訟費用負擔之依據：民事訴訟法79條。
中　　華　　民　　國　　111 　年　　8 　　月　　26　　日
            民事第三庭審判長  法　官　周玉羣
　　　　　　　　 羣           
                              法　官　林靜梅
　　　　　　　　　　　　　　　　　　
                              法　官　張世聰
以上正本係照原本作成。　　　　　　　　　　　　　　　
如對本判決上訴，須於判決送達後20日內，以適用法規顯有錯誤
為理由，委任律師為訴訟代理人向本院提出上訴狀，同時表明上
訴理由；如已於本判決宣示後送達前提起上訴者，應於判決送達
後10日內補具上訴理由（均須按他造當事人之人數附繕本），並
經本院許可後方得上訴最高法院。如委任律師提起上訴者，應一
併繳納上訴審裁判費。 　　　　　　　　　　　　
中　　華　　民　　國　　111 　年　　8 　　月　　29　　日
                              書記官  張詠昕